臺灣高等法院交通事件裁定　　　　　　 100年度交抗字第14號
抗　告　人
即受處分人　黃明雄
上列抗告人，因違反道路交通管理處罰條例案件，不服臺灣臺北
地方法院中華民國99年12月21日裁定（99年度交聲字第1889號）
，提起抗告，本院裁定如下：
    主  文
抗告駁回。
    理  由
一、原裁定意旨略以：
(一)受處分人黃明雄於法院調查時，就其於99年7月4日20時37分
    ，駕駛車牌號碼2239--EA號自用一般小客貨車，沿臺北市松
    山區○○○路○ 段75巷南往北方向行駛左轉健康路後，行至
    健康路與健康路15巷之交叉路口為警攔停，且事發現場係有
    燈光號誌管制之路段等情，固不爭執，然矢口否認有闖紅燈
    違規行為，辯稱：其係綠燈左轉健康路，並非紅燈違規左轉
    ，故拒絕簽收舉發違反道路交通管理事件通知單云云。經查
    ：依證人即當日在場執勤臺北市政府警察局松山分局東社派
    出所警員呂政軒，於調查時結證稱：「（問：請說明當時舉
    發情形？）當時99年7月4日20時30分左右，我在臺北市松山
    區○○○路○段75巷執行巡邏勤務，快接近南京東路4段75巷
    與健康路交叉路口時，我發現前面有1台車號2239-EA號自用
    小客貨車即休旅車從南京東路4 段75巷紅燈左轉至健康路上
    ，於是我就在健康路15巷口將其攔停，當時該車輛是由本件
    受處分人黃明雄所駕駛，我攔停之後並告知受處分人其紅燈
    左轉之違規事實，並開單舉發其紅燈左轉，當時受處分人表
    示他並沒有紅燈左轉，我就向受處分人說我就在他的後方，
    我確實有看到受處分人有紅燈左轉之違規行為」、「（問：
    開單舉發受處分人紅燈左轉時，受處分人有無簽收？）當時
    受處分人拒絕簽收，我就當場告知受處分人本件應到案之時
    間及到案之處所」、「（問：是否確定本件受處分人確實有
    於上開時間、地點有你剛才所證述之紅燈左轉之違規行為？
    ）是，我可以確定」、「（問：如何確定受處分人有於上開
    時間、地點有紅燈左轉之違規行為？）因為我當時就在受處
    分人車輛的後方，我親眼目擊受處分人有紅燈左轉之違規行
    為，所以我確定受處分人有紅燈左轉之違規行為」、「（問
    ：看到受處分人紅燈違規左轉的地點，與事後將其攔停予以
    開單舉發的地點分別在何處？）受處分人違規左轉的地點是
    南京東路4 段75巷與健康路交叉路口，該路口有紅綠燈，事
    後攔停的地點在健康路15巷口」、「（問：當時有無可能看
    錯另一部車輛紅燈違規左轉，卻誤認本件受處分人係紅燈違
    規左轉？）不可能看錯，因為我的前面就只有受處分人這1
    台休旅車即自用小客貨車」等語（99年度交聲字第1889號卷
    22頁至23頁）。法院參諸證人呂政軒警員與受處分人間不僅
    未有任何怨隙，且係毫不相識之人，衡情證人應無設詞攀誣
    ，或虛構違規事實陷害受處分人之理，況警員執行公務時，
    本身即受有行政懲處責任之監督，且其到庭具結作證，更係
    以刑事責任擔保其證言之真實性，故證人呂政軒警員之前開
    證述內容，應可採信。
(二)又交通違規行政爭訟之舉證責任原理，應非如刑事案件中，
    必須超越任何合理懷疑，始可為有罪判決之嚴格程度，而係
    應與民事訴訟之舉證責任原理相類似，亦即基本上應就行政
    機關與人民所各自主張有利於己之事實，分配其應盡之舉證
    責任，而非逕予準用刑事訴訟上之「無罪推定」原則，此觀
    行政訴訟法第136 條，規定行政訴訟程序準用民事訴訟法第
    277 條舉證責任分配原則立法意旨，即可明瞭。基此，本件
    受處分人既不爭執其於上揭時地為警開單舉發之事實，亦未
    對於本件執勤員警之舉發有誤，另行提出其他相關事證以供
    調查，僅為空言指摘，且經查亦無任何證據，足資證明本件
    執勤員警確有捏造事實違法取締之情事，故證人呂政軒警員
    本其維護交通秩序、安全職責所為本件舉發，自應受到合法
    、正確之推定。異議人固拒絕簽收上開違規舉發通知單，惟
    該拒絕簽收乙節，業經執行交通勤務員警記明其交付之時間
    、告知其應到案時間及處所等事由，並有臺北市政府警察局
    99年7月04日北市警交字第AEY654652號舉發違反道路交通管
    理事件通知單、臺北市交通事件裁決所99年10月13日北市裁
    催字第裁22-AEY654652號違反道路交通管理事件裁決書各一
    件可考。從而，受處分人確有駕駛車牌號碼2239--EA號自用
    一般小客貨車，於前開時地，駕車行經有燈光號誌管制交岔
    路口闖紅燈違規行為，應無疑問。是原裁決機關，記違規點
    數3點，即無不當，乃駁回本件異議。核無不合。
二、按汽車駕駛人行經有燈光號誌管制之交岔路口闖紅燈者，處
    1,800元以上5,400元以下罰鍰；汽車駕駛人有下列各款所列
    條款之一者，除依原條款處罰鍰外，並予記點：三、有第43
    條、第53條或第54條情形之一者，各記違規點數3 點。道路
    交通管理處罰條例第53條第1項、第63條第1項第1 款，分別
    定有明文。受處分人如有違反道路交通管理處罰條例之情形
    ，為警當場舉發，而受處分人拒絕在舉發違反道路交通管理
    事件通知單上簽章及收受者，經執行交通勤務員警記明交付
    之時間、告知其應到案時間及處所，並記明事由與告知事項
    ，視為已收受，違反道路交通管理事件統一裁罰基準及處理
    細則第11條第1項第1款中段、後段，亦定有明文。
三、抗告意旨詳如附件。經查，抗告人即受處分人黃明雄於99年
    7月4日20時37分，駕駛車牌號碼2239--EA號自用一般小客貨
    車，沿臺北市松山區○○○路○ 段75巷南往北方向行駛左轉
    健康路後，行至健康路與健康路15巷交叉路口為警攔停等情
    ，為抗告人所不爭執，並有舉發違反道路交通管理事件通知
    單、裁決書在卷可稽，抗告人雖否認有上開違規，然原審依
    證人即員警呂政軒到庭所證情節，並說明該證人證述，應屬
    可信，乃駁回抗告人之異議，核無不合。抗告狀二（一）、
    （二）對原審就員警以證人身分作證，固有指摘，但依刑事
    訴訟法規定，員警係證人，自應依法具結，且證據之證明力
    由法院依職權認定，抗告狀此部分主張，難認可採。又現場
    路況、位置等節，有異議狀所附各資料可憑，抗告人於原審
    詰問證人時，亦稱「（有無問題詢問證人）沒有」（原審卷
    二三頁背面），再參酌證人到庭所證查獲之過程、舉發單所
    載事由等情，足見員警所證，確屬可信，抗告狀所稱可調閱
    監視設備乙節，無礙上情之認定，此外，抗告狀餘所稱違反
    比例原則等，核屬抗告人主觀見解，難以採推翻原裁定基礎
    ，從而，抗告人以上情指摘原裁定不當，核均非可採，本件
    抗告，核為無理由，應予駁回。
四、據上論結，應依修正後道路交通事件處理辦法第25條，刑事
    訴訟法第412條，裁定如主文。
中    華    民    國   100    年    1     月    12    日
                  刑事第九庭    審判長法  官  陳貽男
                                      法  官  許必奇
                                      法  官  蔡聰明
以上正本證明與原本無異。
不得再抗告。
                                      書記官  吳鎮鑫
中    華    民    國   100    年    1     月    13    日